【裁判字號】    95,訴,1290
【裁判日期】    951117
【裁判案由】    毒品危害防制條例
【裁判全文】
臺灣板橋地方法院刑事判決              95年度訴字第1290號
公  訴  人  臺灣板橋地方法院檢察署檢察官
被      告  丙○○
                    （現另案在臺灣臺北監獄執行）
指定辯護人  本院公設辯護人乙○○
上列被告因違反毒品危害防制條例案件，經檢察官提起公訴（95
年度偵字第214 號），本院判決如下：
    主  文
丙○○轉讓第二級毒品，累犯，處有期徒刑捌月；又持有第二級
毒品，累犯，處有期徒刑壹年，扣案如附表編號1.至2.所示之毒
品均沒收銷燬之。應執行有期徒刑壹年陸月，扣案如附表編號1.
至2.所示之毒品均沒收銷燬之。
    事  實
一、丙○○前於民國89年間因偽造文書案件，經臺灣臺北地方法
    院以90年度訴字第36號判決後，由臺灣高等法院以90年度上
    訴字第1250號撤銷原判決，改判處有期徒刑7 月，再經最高
    法院以90年度台上字第4623號判決駁回上訴，於90年7 月26
    日確定，並於90年9 月24日執行完畢。詎丙○○仍不知悔改
    ，明知MDMA及大麻均係毒品危害防制條例第2 條第2 項第2
    款所定之第二級毒品，依法均不得持有，竟於94年1 月上旬
    間某日，在桃園縣桃園市○○路之「獅子王舞廳」，向年籍
    真實姓名不詳，綽號「小葉」之成年男子，以每顆新台幣（
    下同）290 元之代價購入含有第二級毒品MDMA成分之搖頭丸
    88顆、以每包8,000 元之代價購入大麻4 包後，即持有之。
    嗣經警於94年1 月19日17時許持搜索票前往丙○○在臺北縣
    三重市○○路110 號16樓之6 住處搜索，並扣得如附表所示
    之毒品。
二、丙○○於94年1 月19日下午某時許，見友人丁○○前往其在
    台北縣三重市○○路110 號16樓之6 之住處，竟基於轉讓第
    二級毒品安非他命之犯意，將少量安非他命晶體放在玻璃球
    吸食器內，無償讓予丁○○施用。嗣丁○○經警於該日晚間
    20時30分許，在臺北縣三重市○○路110 號16樓之6 前查獲
    ，始悉上情。
三、案經台北市政府警察局移送臺灣台北地方法院檢察署簽請臺
    灣高等法院檢察署檢察長核轉臺灣板橋地方法院檢察署偵查
    起訴。
    理  由
一、訊據被告丙○○對於上開持有第二級毒品之犯罪事實，已迭
    於偵查及本院審理中坦承不諱，此外，並有如附表編號1.至
    2.所示毒品扣案可稽。而上開扣案毒品之成分，分屬第二級
    毒品MDMA、大麻，亦經送驗確認無訛，有如附表所示之鑑驗
    報告在卷可佐。足見被告上開自白與事實相符，自得採為認
    定之依據。至於被告轉讓毒品犯行部分，被告固不否認丁○
    ○曾於94年1 月19日前往其住處，並施用第二級毒品安非他
    命乙節，然辯稱：丁○○係擅自取用其住處之毒品云云。經
    查：
  (一)被告於警詢中供稱：「當時丁○○在我家施用安非他命，他
    所施用的安非他命是我的，是我同意他吸食我的安非他命」
    等語（見北檢卷第17至18 頁） ，且於偵訊中亦供稱：「丁
    ○○在我住處看槍，有施用安非他命，是我的安非他命讓他
    用，他說他要吸，我請他的」等語（見北檢卷第60頁）。由
    被告上開供述與其於本院審理中所言互有不符觀之，是被告
    所辯是否可信，已非全然無疑。
  (二)再者，證人丁○○於本院審理中固具結證稱：「我與丙○○
    之前是同事，大約在兩、三年前認識的，我於94年1 月19日
    中午休息時間去丙○○住處找他，離開後沒多久就被警方查
    獲，當天我在丙○○的住處確實有施用安非他命，那時丙○
    ○住處客廳桌子有玻璃球裡面有安非他命，我沒有問過丙○
    ○就自己拿起來施用，丙○○那時在家，好像有事在忙，我
    不知道丙○○是否知道，我認為我跟丙○○很熟，拿起來用
    應該沒關係」等語（見本院95年11月2 日審理筆錄第2 至6
    頁）。然對照證人丁○○於偵訊中具結所言，即「（問：丙
    ○○有無提供毒品給你施用？）有，94年1 月19日被查獲那
    天，我拿槍的零件去丙○○住處換的時候，當時桌上有安非
    他命，我就拿起來用，我與丙○○交情不錯，他就給我用」
    等語（見95年度偵字第214 號偵查卷第13頁），而證人丁○
    ○於偵查中所為證言，亦與被告於警詢及偵訊中所述情節相
    符，可見被告於警詢及偵查中所為供述，自較為可信。再依
    證人丁○○於本院審理中所述，被告於其施用毒品之時既然
    在住處，而施用安非他命又需經燒烤玻璃球之程序，焉有可
    能不知丁○○施用毒品之事？況被告於本院審理中亦自承其
    當時在客廳打電腦（見本院上開審理筆錄第6 頁），更無可
    能不知丁○○在一旁施用安非他命。是證人丁○○於本院審
    理中所為證言，自非可信。被告上開所辯，並非可採，其轉
    讓第二級毒品安非他命予丁○○之犯行，事證明確，堪予認
    定。
二、按被告丙○○行為後，刑法及刑法施行法業於94年2 月2 日
    經總統以華總一義字第09400014901 號令修正公布，並於95
    年7 月1 日施行（下稱「新刑法」，修正前刑法下稱「舊刑
    法」），參酌最高法院95年5 月23日刑事庭第8 次會議決議
    結論，新刑法第2 條第1 項之規定，係規範行為後法律變更
    所生新舊法律比較適用之準據法，於新刑法施行後，應適用
    新刑法第2 條第1 項之規定，為「從舊從輕」之比較。且比
    較時，應就罪刑有關之共犯、未遂犯、連續犯、想像競合犯
    、牽連犯、結合犯以及累犯加重、自首減輕、暨其他法定加
    減原因與加減例等一切情形，綜其全部罪刑之結果，而為比
    較，再適用有利於行為人之法律處斷，合先敘明。經查，本
    件被告係在有期徒刑執行完畢後5 年內故意再犯本件有期徒
    刑以上之罪，無論依新、舊刑法第47條之規定，均應論以累
    犯，而修正後刑法第51條第5 款雖將有期徒刑定執行刑之上
    限提高為不得逾30年，然本件定執行刑之結果不可能逾20年
    ，修正前第51條第5 款之規定並無較不利於被告情形，是行
    為後之法律並未特別有利於被告。此外，有關想像競合犯之
    規定，新刑法第55條除規定「從一重處斷」外，並增列但書
    ：「但不得科以較輕罪名所定最輕本刑以下之刑」，該但書
    之規定，係科刑之限制，為法理之明文化，非屬法律之變更
    ，自無庸依新刑法第2 條第1 項之規定為新舊法比較適用（
    參照前開最高法院刑事庭會議決議），應逕適用本件裁判時
    之有效規範，即修正後第55條之規定。是依刑法第2 條第1
    項前段之規定，本件自應整體適用被告行為時舊刑法之第47
    條、第51條第5款之規定，合先敘明。
三、核被告丙○○無償提供第二級毒品安非他命供丁○○施用所
    為，係犯毒品危害防制條例第8 條第2 項之轉讓第二級毒品
    罪。又被告持有第二級毒品大麻、MDMA，核其所為則係犯同
    條例第11條第2 項之罪。雖公訴意旨認被告係犯同條例第5
    條第2 項之意圖販賣而持有第二級毒品罪嫌云云，然查，被
    告經警扣得之第二級毒品大麻及MDMA，雖淨重分別為32.12
    公克及27.63 公克，然並無積極證據證明被告購入上開毒品
    後，即起意販出牟利，即便有扣案之磅秤，至多僅能證明被
    告將該毒品僅一步分裝，是否即有販出營利之意圖，即有疑
    問。而扣案之帳冊中，雖載有「K 」、「衣」、「甜」、「
    眠」等代號，亦無從證明該代號與扣案之第二級毒品相關，
    或被告有何販賣第二級毒品之意圖，是公訴意旨所認尚有誤
    會，然此與前開認定之犯罪事實，二者社會基本事實乃屬同
    一，本院自得變更起訴法條。被告以一行為同時持有上開毒
    品，乃屬想像競合犯，應從一情節較重之持有第二級毒品大
    麻罪處斷。又被告持有大麻、MDMA淨重分別達32.12 公克、
    27.63 公克，符合行政院93年1 月7 日院台法字第09300805
    51號令所發布施行轉讓持有毒品加重其刑之數量標準第2 條
    第1 項、第2 款所規定之淨重10公克以上，應依同條例第11
    條第4 項之規定加重其刑至二分之一。又被告於89 年 間因
    偽造文書案件，經臺灣臺北地方法院以90年度訴字第36號判
    決後，由臺灣高等法院以90年度上訴字第1250號撤銷原判決
    ，改判處有期徒刑7 月，再經最高法院以90年度台上字第46
    23號判決駁回上訴，於90年7 月26日確定，於90年9 月24日
    執行完畢乙節，有臺灣高等法院被告前案紀錄表一件在卷可
    查，其於上開有期徒刑執行完畢後，5 年內再犯本件有期徒
    刑以上之罪，為累犯，應遞予加重其刑。爰審酌被告有違反
    槍砲彈藥刀械管制條例等前科之素行狀況，及其無償轉讓毒
    品予他人施用，助長毒品之氾濫，與持有數量非少之大麻與
    MD MA 等犯罪動機、目的、手段，與所生危害程度，並考量
    被告坦承部分犯行之犯罪後態度等一切情狀，分別量處如主
    文所示之刑，並定應執行刑如主文所示。至扣案之如附表編
    號1.2.所示之第二級毒品大麻及MDMA，應依毒品危害防制條
    例第18條第1 項前段之規定沒收銷燬之。
四、至公訴意旨認被告另涉犯意圖販賣而持有第三級毒品K 他命
    罪嫌云云，經查，被告所持有之第三級毒品K 他命12瓶及2
    包，數量均低於10公克，已難謂其有何販賣意圖，此外，亦
    無其他積極證據足資證明被告係基於販賣之意圖而持有該第
    三級毒品，至持有第三級毒品本身並不為罪，此部分本應為
    無罪之諭知，然公訴意旨認與前開認定有罪部分構成裁判上
    一罪關係，爰不另為無罪之諭知。扣案如附表編號3.4.所示
    之第三級毒品K 他命，則不為沒收銷燬之諭知。
五、至被告於94年1 月19日為警查獲持有第二級毒品安非他命部
    分：
  (一)按最高法院93年度台上字第6053號判決見解認為，「不起訴
    處分已確定者，非有刑事訴訟法第四百二十條第一項第一款
    、第二款、第四款或第五款所定得為再審原因之情形或發現
    新事實或新證據者，不得對同一案件再行起訴，固為該法第
    二百六十條所明定。惟該法條所稱之同一案件，係指同一訴
    訟物體，即被告與犯罪事實均屬相同者而言，亦即係指事實
    上同一之案件，而不包括法律上同一案件在內」；又依最高
    法院87年度台上字第4461號判決見解所示，「所謂事實同一
    ，乃指刑罰權所以發生之原因事實，係屬同一者而言；因之
    同一犯罪事實，僅行為之程度不同或實施該行為之過程先後
    有別，諸如犯罪之完成於通常情形下，須經過各種不同階段
    ，而各階段之犯罪行為，又均為法律規定應予評價處罰者，
    即令法律上之規範評價輕重容有不同，於訴訟法上，仍不失
    其為同一性之犯罪事實」。
  (二)經查，被告於94年1 月19日下午施用第二級毒品安非他命，
    經警於該日查獲後採驗尿液而悉上情，嗣由本院裁定送觀察
    勒戒後，認無繼續施用傾向，而由臺灣板橋地方法院檢察署
    檢察官以95年度毒偵字第529 號為不起訴處分確定，此有該
    不起訴處分書、臺灣高等法院被告前案紀錄表各一件在卷可
    查。被告始終供稱本件扣案安非他命係供其自身施用，而扣
    案之磅秤、帳冊均無法證明被告購入安非他命後起意販賣毒
    品，業如前述，即難認被告係意圖販賣而持有安非他命，僅
    能認被告係為施用安非他命而持有之，是上開施用毒品前後
    持有第二級毒品安非他命之犯行，為施用行為所吸收，而該
    施用安非他命犯行既經不起訴處分確定，本件持有第二級毒
    品安非他命部分，與前述施用安非他命犯行又屬事實上之同
    一案件，既經不起訴處分確定，依刑事訴訟法第260 條之規
    定，即不得再行起訴。從而，此部分本應為不受理判決，然
    公訴意旨認與前開認定有罪部分構成裁判上一罪關係，爰不
    另為不受理之諭知。至扣案如附表編號5.所示之第二級毒品
    安非他命，亦不為沒收銷燬之諭知。
據上論斷，應依刑事訴訟法第299 條第1 項前段、第300 條，毒
品危害防制條例第8 條第2 項、第11條第2 項、第4 項、第18條
第1 項前段，刑法第2 條第1 項前段、第11條前段、修正後第55
條、修正前第47條、修正前第51條第5 款，判決如主文。
本案經檢察官馬凱蕙到庭執行職務。
中    華    民    國    95    年    11    月    17    日
                  刑事第十四庭  審判長法  官  林海祥
                                      法  官  朱敏賢
                                      法  官  汪怡君
上列正本證明與原本無異。
如不服本判決，應於送達後十日內向本院提出上訴狀。
                                      書記官  李郁禎
中    華    民    國    95    年    11    月    17    日
附表：
  ┌──┬─────────┬───┬───────┬─────────┐
  │編號│毒品種類          │數量  │ 重量         │ 備????註     │
  ├──┼─────────┼───┼───────┼─────────┤
  │1.  │第二級毒品大麻    │4包   │淨重32.12 公克│法務部調查局調科壹│
  │    │                  │      │包裝重2.53公克│字第0200070003號鑑│
  │    │                  │      │              │定通知書（甲○卷第│
  │    │                  │      │              │27頁）            │
  ├──┼─────────┼───┼───────┼─────────┤
  │2.  │第二級毒品MDMA    │88顆  │咖啡色圓形藥錠│內政部警政署刑事警│
  │    │                  │      │驗餘淨重24.93 │察局94年3 月24日北│
  │    │                  │      │公克、紅色圓形│市警刑一字第094505│
  │    │                  │      │藥錠驗餘淨重1.│40100 號鑑定書（北│
  │    │                  │      │29公克，包裝重│檢卷第37至39頁）  │
  │    │                  │      │0.81公克      │                  │
  ├──┼─────────┼───┼───────┼─────────┤
  │3.  │第三級毒品K他命   │12瓶  │總淨重9.08公克│見台北市政府警察局│
  │    │                  │      │驗餘總淨重7.96│94年5 月9 日北市鑑│
  │    │                  │      │公克          │毒字第62號鑑驗通知│
  │    │                  │      │              │書（見北檢卷第34頁│
  │    │                  │      │              │）                │
  ├──┼─────────┼───┼───────┼─────────┤
  │4.  │第三級毒品K他命   │2包   │不詳（連同另2 │同上              │
  │    │                  │      │包不含K 他命成│                  │
  │    │                  │      │分之藥物，驗餘│                  │
  │    │                  │      │總淨重為16.63 │                  │
  │    │                  │      │公克）        │                  │
  ├──┼─────────┼───┼───────┼─────────┤
  │5.  │第二級毒品安非他命│9包   │總淨重9.7公克 │同上              │
  │    │                  │      │驗餘總淨重9.61│                  │
  │    │                  │      │公克          │                  │
  └──┴─────────┴───┴───────┴─────────┘
附錄本案論罪科刑法條全文：
毒品危害防制條例第8條
轉讓第一級毒品者，處一年以上七年以下有期徒刑，得併科新臺
幣一百萬元以下罰金。
轉讓第二級毒品者，處六月以上五年以下有期徒刑，得併科新臺
幣七十萬元以下罰金。
轉讓第三級毒品者，處三年以下有期徒刑，得併科新臺幣三十萬
元以下罰金。
轉讓第四級毒品者，處一年以下有期徒刑，得併科新臺幣十萬元
以下罰金。
前四項之未遂犯罰之。
轉讓毒品達一定數量者，加重其刑至二分之一，其標準由行政院
定之。
毒品危害防制條例第11條
持有第一級毒品者，處三年以下有期徒刑、拘役或新臺幣五萬元
以下罰金。
持有第二級毒品者，處二年以下有期徒刑、拘役或新臺幣三萬元
以下罰金。
持有專供製造或施用第一、二級毒品之器具者，處一年以下有期
徒刑、拘役或新臺幣一萬元以下罰金。
持有毒品達一定數量者，加重其刑至二分之一，其標準由行政院
定之。


司法院資訊處製作；財團法人民間司法改革基金會備份。
